臺灣高等法院交通事件裁定　　　　　　　　　　　　九十三年度交抗字第六○一號
　　抗　告　人
　　即受處分人　甲○○
右抗告人因違反道路交通管理處罰條例案件，不服臺灣台北地方法院中華民國九十三
年七月二十三日裁定（九十三年度交聲更(二)字第一一號），提起抗告，本院裁定如左
：
    主  文
抗告駁回。
    理  由
一、原裁定略以：
  (一)按汽車駕駛人拒絕接受道路交通管理處罰條例第三十五條第一項測試之檢定者，
    處六萬元罰鍰，並吊銷其駕駛執照，道路交通管理處罰條例第三十五條第三項定
    有明文（九十一年七月三日增訂需「當場移置保管其車輛」之規定，係於同年九
    月一日起施行）。而行為人如係駕駛汽車拒絕接受上開測試而為警舉發，不論其
    飲酒後吐氣所含酒精濃度是否超過標準，仍應依違反道路交通管理事件統一裁罰
    標準及處理細則第四十四條第一項及違反道路交通管理事件統一裁罰標準表（已
    於九十一年九月一日分別修正為違反道路交通管理事件統一裁罰基準及處理細則
    、違反道路交通管理事件統一裁罰基準表）之規定，對該行為人處以六萬元之罰
    鍰，並吊銷其駕駛執照。
  (二)本件受處分人甲○○於民國九十一年三月十一日二十時四十分許，駕駛車牌號碼
    Ｋ七—六七八九號自用小客車，沿台北市○○路○段由南往北方向行駛，行經該
    路段與忠孝東路四段之交岔路口等待紅燈時，為執勤員警發現有使用手持式行動
    電話通話之違規，因而攔停舉發（此部分違規已另案處理）。而員警於舉發前述
    違規行為之際，另又發覺受處分人身上有酒味，便以無線電聯絡其他員警攜帶酒
    測器到場，欲對受處分人進行酒精濃度測試，豈受處分人趁舉發員警不備，竟將
    前揭車輛置留現場私自離去，藉以逃避酒測，嗣經員警逕行舉發。
    以上事實，業據舉發警員王運聲到庭供述綦詳，受處分人亦坦承確有喝酒之情，
    復有臺北市政府警察局大安分局派出所員警工作紀錄簿、台北市政府警察局舉發
    違反道路交通管理事件通知單在卷可稽。
  (三)雖受處分人辯稱舉發員警有同意伊可先行離開，且未告知要施以酒測云云；但為
    王運聲否認在案，衡諸取締酒後駕車違規事項，乃警員執行交通安全勤務之重要
    事項，警員豈可能明知受處分人有喝酒，卻不進行酒精測試，而同意受處分人先
    行離開？佐以受處分人既坦承當日確實有喝酒且未攜帶行照、駕照，而員警有請
    伊聯絡友人拿證件過來等情，足見警員對於受處分人未帶駕照、行照等較輕微之
    違規事項，既已不准其離去，尚且要求受處分人應請人送證件至現場，可見於情
    節較為嚴重之酒後駕車之違規事實，更無同意受處分人可在未接受酒精測試之檢
    定前，先行離去之可能。是受處分人所辯，自難採信。
  (四)因認原處分機關依道路交通管理處罰條例第三十五條第三項之規定裁處異議人六
    萬元之罰鍰並吊銷駕駛執照之處分，核無違誤。本件聲明異議為無理由，應予駁
    回。
二、受處分人抗告意旨略謂：舉發員警於伊離去後，未就伊所留置現場之車輛為任何
    處置，亦未執行違規拖吊，僅委由附近餐廳之泊車小弟代為看管，竟亦離開現場
    ；而相關之交通罰單更是事後才分次補開，並分別於九十一年三月二十五日、四
    月二日始以郵寄方式送達。足見該員警之取締行為，實有可議，則其證詞之可信
    性，亦有可疑。原審徒憑舉發員警一人片面之證詞，即草率斷定伊有違規，自有
    不當，爰依法提起抗告云云。
三、本院查：
  (一)按交通警員掣單舉發違反道路交通管理處罰條例所列之違規事實，本質上為行政
    處分，係公務員基於職務上權力，依法就特定之具體事件所為具有公法上效果之
    單方行政行為，基於公務員為公法上行為具有公信力之原則，該行政處分當可被
    推定為真正，其據以依法處分之事實認定亦為真正無誤，此乃立法者賦予行政機
    關制定違反道路交通管理事件統一裁罰基準及處理細則，使勤務警員得當機處分
    ，以達其維護交通秩序、安全之行政目的，合先敘明。
  (二)本件受處分人明知酒後駕車，竟趁舉發警員轉身到車後查看車號之際，拒絕接受
    酒精測試即逕行離去，警員根本未曾同意其先行離開現場等情，迭據證人王運聲
    於原審二次到庭證述歷歷，並有台北市政府警察局大安分局派出所員警工作紀錄
    簿、台北市政府警察局舉發違反道路交通管理事件通知單在卷可稽，受處分人復
    未能就執勤員警之舉發有誤，提出確實證據以供調查，亦無任何證據足資證明有
    捏造事實違法取締之情事，則執勤警員本其維護交通秩序、安全職責所為之舉發
    ，自應受到合法、正確之推定。
  (三)衡以：
  1.受處分人先則坦承自己有喝酒，復又辯稱車上濃厚酒味係伊之女友所留（原審更
    (二)卷一六頁正、反面），已見推諉。
  2.而所稱員警將伊攔停之後，即要求伊拿出證件，伊表示證件在友人處，友人去拿
    麵包，後來回來，伊就找友人拿證件交給警察，警察就掉頭去打電話，沒有跟伊
    講話、沒有當場寫罰單、也沒有把
    云，既謂員警未跟伊說話，又說員警有說要將
    一般交通舉發案件，員警不可能先行扣留駕駛人
    見所辯要與常情不合。
  3.再參以受處分人提出之陳述書上所載：伊因平日都由司機陳建良代為接送，故行
    照、駕照都由陳建良保管，因此遭警臨檢時，伊只交付
    建良攜帶其他證件來現場，嗣因伊另有要事在身，因此未等陳建良到場，即先行
    離開，後來陳建良到達時，已未見員警等情，固與證人陳建良所供：伊於三、四
    十分鐘趕到現場後，即未看到警員等語（同上卷一六頁）相符，亦可推知受處分
    人之離去，並未得到舉發員警之同意，否則舉發員警既要求受處分人聯絡友人攜
    來行照、駕照，豈有未待友人攜來，即先行離去之可能？
  (四)再者，本件對於受處分人未帶駕照及拒絕酒測所分別開立之舉發通知單，其舉發
    日期均載為九十一年三月十一日，有該二舉發通知單影本在案可考，則受處分人
    空言辯稱拒絕酒測部分為員警事後所開立一節，自亦不足採。
  (五)況本件事故發生當時，尚無舉發員警須當場移置保管其車輛之規定，更難認該員
    警對於受處分人之車輛有處置不當之處，自不可能因此而與受處分人產生嫌隙，
    當無設詞攀誣之理。從而，受處分人空言指摘員警之證詞不足採云云，即嫌無據
    。
  (六)綜合上述，受處分人所辯各節均無可採，原審因認原處分機關之裁罰並無不當，
    故而駁回其異議，核無不當。抗告人抗告意旨空言指摘原裁定不當，為無理由，
    應予駁回。
據上論斷，應依道路交通管理處罰條例第八十九條，道路交通案件處理辦法第二十六
條，刑事訴訟法第四百十二條，裁定如主文。
中　　　華　　　民　　　國　　九十三　　年　　　八　　　月　　二十三　　日
                              臺灣高等法院交通法庭
                                  審判長法  官  陳  祐  輔
                                        法  官  陳  國  文
                                        法  官  洪  昌  宏
右正本證明與原本無異。
不得再抗告。
                                        書記官  廖  月  女
中　　　華　　　民　　　國　　九十三　　年　　　八　　　月　　二十六　　日
